【裁判字號】    99,消債抗,56
【裁判日期】    991221
【裁判案由】    聲請免責
【裁判全文】
臺灣臺北地方法院民事裁定            99年度消債抗字第56號
抗  告  人  林俊雄
上列抗告人因消費者債務清理事件聲請清算，對於民國九十九年
三月五日本院九十九年度消債聲字第六號裁定提起抗告，本院裁
定如下：
    主    文
抗告駁回。
抗告程序費用新臺幣壹仟元由抗告人負擔。
    理    由
一、抗告意旨略以：本院於民國九十八年十二月二十四日裁定抗
    告人即債務人開始清算並同時終止清算程序，卻於九十九年
    三月五日以抗告人因奢侈浪費行為導致負擔過重債務、債權
    人於清算過程中並未獲得分配、抗告人正值壯年仍可期待日
    後生產及經濟能力故無免責之必要、普通債權人全體並未同
    意免責為由，裁定不予免責，惟查抗告人負擔高額債務之主
    因乃係銀行高利，且抗告人年屆五十七歲，自無法期待得獲
    企業僱用而能長期穩定地清償債務，故原審裁定不予免責，
    顯有違誤云云。
二、按債務人有下列各款情形之一者，法院應為不免責之裁定，
    但債務人證明經普通債權人全體同意者，不在此限：(四)因浪
    費、賭博或其他投機行為，致財產顯然減少或負擔過重之債
    務，而生開始清算之原因，消費者債務清理條例第一百三十
    四條第四款定有明文。
（一）本件抗告人於九十八年十一月十日提出清算之聲請，經原
      法院於同年十二月二十四日以本院九十八年度消債清字第
      九三號民事裁定自同日下午四時起開始清算程序並同時終
      止清算程序確定，此經本院職權調閱本院九十八年度消債
      清字第九三號清算事件卷宗審認屬實。
（二）經查：
    １抗告人於九十三年一月十七日起至九十五年四月二十三日
      期間，持萬泰商業銀行股份有限公司所核發之信用卡在藍
      鷹精品服飾店消費新臺幣（下同）三千七百元，在莊鈺山
      金銀珠寶公司消費六千元，在紫藤酒坊消費三千一百五十
      元、三千八百元，在位在臺北市中山區○○○路、從事飲
      料、食品買賣及餐廳業務之傳記企業有限公司消費一萬四
      千四百元，在綠峰大飯店消費三千六百元，在位在臺北市
      中山區○○○路、從事飲料、食品買賣及餐廳業務之盟格
      企業有限公司消費一萬八千一百六十元，在盃子酒店消費
      七千八百元、七千八百元、七千八百元、七千九百元，在
      位在臺北市○○○路○段、從事餐飲、遊樂園業之太子城
      企業有限公司消費一千九百元，有（原法院卷第十六至二
      四頁）萬泰商業銀行股份有限公司陳報狀暨信用卡帳款通
      知書附卷可稽，合計前述消費金額達八萬六千零一十元。
    ２抗告人於九十二年十一月二十三日起至九十五年二月二十
      六日期間，持臺灣美國運通國際股份有限公司核發之信用
      卡在伊咖啡消費一千一百元、五百五十五元、五百元，
      在窩比盆大香港式餐飲股份有限公司消費一千五百零三元
      ，在太平洋崇光百貨股份有限公司消費二千八百元，在華
      僑俱樂部有公司消費一萬二千七百二十元、一萬四千二百
      元、六千六百六十元、一萬二千四百三十元、二萬一千八
      百五十元，在新光三越百貨股份有限公司消費一千五百元
      ，在泰富豪精緻泰式美食消費九百六十元，在橡木桶洋酒
      消費一千零一十元、一千三百零二元、二千零一十六元、
      二千二百四十一元、二千一百三十三元、六百三十八元、
      三千零三十元，在為福樓消費一千三百零二元，在盃子酒
      店消費七千八百元、八千四百元，有（原法院卷第二六至
      三六頁）臺灣美國運通國際股份有限公司覆函暨消費明細
      表可考，合計前述消費金額達十萬六千六百五十元。
    ３抗告人於九十三年二月十四日起至九十四年十月三十日期
      間，持玉山銀行股份有限公司核發之信用卡在紫藤酒坊消
      費二千七百元、一千二百元、六千三百元、三千八百元，
      在紐約紐約展覽購物中心消費五百九十五元，在為祥餐廳
      有限公司消費八百八十二元、八百六十二元，在橡木桶洋
      酒股份有限公司消費六百九十九元，在藍鷹精品服飾店消
      費一千三百五十元，在新嘉坡舞廳有限公司消費五千六百
      元，在位在臺北市中山區○○○路、從事菸酒飲料食品批
      發零售之新展商行消費一萬三千三百元，在位在臺北市中
      山區○○○路、從事飲料、食品買賣及餐廳業務之園展企
      業有限公司消費一萬八千九百四十元，在全國電子消費四
      萬二千六百八十元，有（原法院卷第三七、三八頁）玉山
      銀行信用卡事業處覆函暨消費明細表可佐，合計前述消費
      金額達九萬八千九百零八元。
    ４抗告人於九十四年五月一日至十一月五日期間，持永豐商
      業銀行股份有限公司核發之信用卡，在紫藤酒坊消費二千
      一百元，在千采客家小館消費五千九百七十元，有（原法
      院卷第三九至四二頁）永豐商業銀行股份有限公司陳報狀
      暨消費明細表可按，合計前述消費金額為八千零七十元。
    ５抗告人於九十三年五月十九日起至九十四年七月二十七日
      期間持荷商荷蘭銀行股份有限公司核發之信用卡在從事飲
      料、食品買賣及餐廳業務之盟格企業有限公司消費一萬一
      千七百五十元、七千八百四十元、一萬一千六百四十元、
      八千四百元、一萬一千一百六十元，在紫藤酒坊消費七千
      元、三千四百二十元、三千四百二十元、三千八百元、三
      千五百元、三千五百元、一千二百元、三千八百元，在太
      平洋崇光百貨股份有限公司消費一千五百元，在上群眼鏡
      行消費九千七百元，在五二三三飲食店消費二千三百元、
      六千四百元，在從事飲料、食品買賣及餐廳業務之傳記企
      業有限公司消費一萬三千八百四十元，在千采客家菜餐廳
      消費二千二百五十元，在復年居酒坊消費三千五百元、三
      千五百元，在震旦行股份有限公司消費五千元，在漢城餐
      廳消費九百二十四元，在橡木桶洋酒股份有限公司消費二
      千零二十五元，在藍鷹精品服飾店消費一千九百五十元，
      在天仁茶業公司消費一千四百七十元，有（原法院卷第六
      九至一０四頁）荷商荷蘭銀行股份有限公司臺北分公司覆
      函暨消費查詢結果可參，合計前述消費金額為十三萬四千
      七百八十九元。
    ６綜上，抗告人自九十二年十一月起至九十五年四月約二年
      六月期間，非必要之飲食、菸酒、珠寶、服飾、娛樂消費
      即達四十三萬四千四百二十七元，而抗告人九十六年全年
      所得僅十一萬四千二百九十七元，九十七年全年所得為三
      十六萬三千八百一十九元（參見本院九十八年度消債清字
      第九三號清算事件卷聲證三財政部高雄市國稅局綜合所得
      稅各類所得資料清單），亦即抗告人於二年半期間內非必
      要之飲食、菸酒、珠寶、服飾、娛樂消費支出數額，猶較
      其一年全年所得為高。
（三）抗告人於二年半期間內非必要之飲食、菸酒、珠寶、服飾
      、娛樂消費支出數額，較其一年全年所得為高，抗告人係
      因浪費致負擔過重之債務，而生開始清算之原因，堪以認
      定。
（四）本件抗告人係因浪費致負擔過重之債務，而生開始清算之
      原因，債權人萬泰商業銀行股份有限公司、玉山銀行股份
      有限公司、永豐商業銀行股份有限公司、荷商荷蘭銀行股
      份有限公司臺北分公司復均表示不同意免責，揆諸首揭法
      條，法院應為不免責之裁定。
三、從而，抗告人因浪費致負擔過重之債務，而生開始清算之原
    因，依消費者債務清理條例第一百三十四條第四款之規定，
    法院應為不免責之裁定，原法院裁定抗告人不免責，自無不
    合，抗告人請求廢棄原裁定，難認有據，爰予駁回。
四、據上論結，本件抗告為無理由。依消費者債務清理條例第十
    五條，民事訴訟法第四百九十五條之一第一項、第四百四十
    九條第一項、第九十五條、第七十八條，裁定如主文。
中    華    民    國    99    年    12    月    21    日
                  民事第一庭審判長法  官  朱漢寶
                                  法  官  楊晉佳
                                  法  官  洪文慧
上列正本核與原本無異。
本裁定不得抗告。
中    華    民    國    99    年    12    月    21    日
                                  書記官  林芝儀

司法院資訊處製作；財團法人民間司法改革基金會備份。
